臺灣高等法院刑事判決　　　　　　　　96年度上訴字第3609號
上　訴　人　臺灣板橋地方法院檢察署檢察官
被　　　告　甲○○
指定辯護人　本院公設辯護人陳德仁
上列上訴人等因被告違反毒品危害防制條例案件，不服臺灣板橋
地方法院95年度訴字第2319號，中華民國96年7月26日第一審判
決（起訴案號：臺灣板橋地方法院檢察署95年度偵字第11843號
），提起上訴，本院判決如下：
    主  文
原判決關於運輸第二級毒品無罪部分及持有第二級毒品（甲基安
非他命）不受理部分均撤銷。
甲○○被訴運輸第二級毒品部分無罪。
    理  由
一、公訴意旨稱：甲○○基於運送第2級毒品之犯意，受渠居住
    臺中地區之表哥名為「林龍興」（按正確姓名為林隆興）委
    託代為購買毒品安非他命施用，先於民國95年5月2日自姓名
    年籍不詳綽號「阿財」之成年男子取得安非他命3包（總淨
    重2.4公克）（按實際係甲基安非他命），後於95年5月3日
    16時40分許，在臺北縣中和市○○路77巷9號之1、2樓住處
    包裝成包裹並在封面書寫「龍興，丁清排骨站、0000000000
    」後，攜至所有之車號7E-1535號自用小客車（按該自用小
    客車實際上係甲○○之夫陳東宏所有）內，由不知情之李明
    龍（另為不起訴處分，施用毒品部分另以臺灣板橋地方法院
    檢察署【下稱板橋地檢署】95年度毒偵字第3493號聲請簡易
    判決處刑）駕駛該自用小客車搭載甲○○外出，於發動引擎
    開車起運外出郵寄之際，為警持臺灣板橋地方法院核發之搜
    索票執行搜索，在上開自用小客車內扣得郵寄包裹1個（內
    藏上開安非他命3包，總淨重2.4公克），並在甲○○前址住
    處起出吸食器乙組、殘渣袋3個（施用毒品部分，經觀察、
    勒戒認無繼續施用傾向，以板橋地檢署95年度毒偵字第3493
    號為不起訴處分）、分裝袋36個、大麻煙捲1支（淨重0.01
    公克）（持有大麻煙捲1支部分，已經原審判刑確定），因
    認被告此部分所為，另涉有毒品危害防制條例第4條第2項之
    運輸第2級毒品罪嫌。
二、按「犯罪事實應依證據認定之，無證據不得認定犯罪事實」
    ，刑事訴訟法第154條第2項定有明文。訊據被告固坦承於95
    年5月3日遭警查獲前3、4日，在其當時上開住處內，以6000
    元之價格，向「阿財」購入上開甲基安非他命3包，再將之
    置入上開包裹盒內，再外以膠帶黏綑，並在上開膠帶上書寫
    「龍興，丁清排骨站、0000000000」等字，而於95年5月3日
    16時40分許，欲與李明龍一同駕駛上開自用小客車外出時，
    遭警持搜索票在上開自用小客車內搜索扣得上開甲基安非他
    命3包等情不諱，並於原審準備程序時供稱：包裹上「龍興
    、丁清排骨站、0000000000」等語，是我寫的，我是為了要
    掩護該包裹內有安非他命的事實，其上0000000000是林隆興
    的電話，我寫龍興，就是指我要傳的證人林隆興，我是故意
    寫錯的，才不會被我家人發現。我本來要寫中清排骨站，不
    知為何寫成丁清排骨站，中清排骨站是一家排骨店的名稱，
    在台中中清交流道一帶等語，惟堅決否認有運輸第2級毒品
    犯行，辯稱：伊所購入之上開甲基安非他命3包，係為供自
    己日後施用之用，並非為其表哥林隆興所購入，亦未有將上
    開甲基安非他命3包送交郵寄而運輸上開甲基安非他命3包之
    行為，至於上開包裹盒上黏綑膠帶及寫上「龍興，丁清排骨
    站、0000000000」等字，係伊為怕遭家人發現伊在施用甲基
    安非他命，才不得已以綑上膠帶之上開包裹藏放，並將之藏
    放在上開自用小客車內，其間伊只有拿出來施用過乙次而已
    等語。經查：
  (一)被告於95年5月3日遭警查獲前3、4日，在其當時上開住處內
    ，以6000元之價格，向「阿財」購入上開甲基安非他命3 包
    ，再將之置入上開包裹盒內，再外以膠帶黏綑，並在上開膠
    帶上書寫「龍興，丁清排骨站、0000000000」等字，而於95
    年5月3日16時40分許，欲與李明龍一同駕駛上開自用小客車
    外出時，遭警持搜索票在上開自用小客車內搜索扣得上開甲
    基安非他命3包（總淨重2.01公克）等情，業據被告於原審
    審理時坦承不諱，核與證人李明龍及證人即現場搜索警員張
    文銘、林隆興、李進光4人於原審審理時有關此部分證述之
    情節，均相符合，復有扣案之上開甲基安非他命3包及其黏
    綑上膠帶之上開包裹盒乙個，在卷可稽，且扣案之上開甲基
    安非他命3包，經送請台北市政府警察局鑑定之結果，確係
    含有甲基安非他命之成分，此有該局95年7月18日北市鑑毒
    字第282號鑑驗通知書乙紙（惟因鑑析用罄0. 01公克，驗餘
    總淨重2公克）可佐，足堪認定。
  (二)又查，扣案之上開甲基安非他命3包於上開時地遭警查獲時
    ，係與另乙個電腦硬碟一同預先藏放在上開包裹盒內（此點
    業據證人即警員李進光於原審審理時證述屬實，詳後述），
    其外再以膠帶黏綑，再遭警於上開時地在上開自用小客車內
    搜索後扣押在案乙情，已如上述，而被告於原審審理時供稱
    其所購入之上開甲基安非他命3包，係為供自己日後施用之
    用，並非為其表哥林隆興所購入，亦未有將上開甲基安非他
    命3包送交郵寄而運輸上開甲基安非他命3 包之行為，至於
    上開包裹盒上黏綑膠帶及寫上「龍興，丁清排骨站、000000
    0000」等語，係其為怕遭家人發現伊在施用甲基安非他命，
    才不得已以黏綑上膠帶之上開包裹藏放，並將之藏放在上開
    自用小客車內，其間只有拿出來施用過乙次而已，而查獲當
    天係其請李明龍前來幫他開車，準備要回其娘家去，亦無運
    輸上開甲基安非他命3包之行為等語明確，核與證人即被告
    之表哥林隆興於原審審理時證稱：「（你在新竹做何工作？
    ）石材公司的貼磁磚工人」、「（你在那裡工作多久？）3
    、4年」、「（你平常住在何處？）住在新竹縣芎林鄉○○
    街8號」、「（台中的戶籍是否有常常回去？）很少」、「
    （請提示上開偵查卷第35頁包裹照片，你是否有看過這種形
    式的的包裹？）沒有看過」、「（你是否有碰過毒品？）沒
    有」、「（你有無在95年5月初拜託被告寄安非他命給你？
    ）沒有」、「（被告是否有在95年5月3日會寄包裹給你？）
    沒有」、「（你有無聽過台中縣市有一家「中清排骨站」？
    ）沒有，我都在新竹工作」、「（有無前科？）沒有」、「
    （手機是否是0000000000？）是的」、「（你貼磁磚的工作
    是否是到處跑？）是的，但是都在北部比較多」、「（是否
    有去過中港交流道或二高清水服務區？）沒有」、「（你表
    妹為何要在包裹上面寫你的手機號碼？）我不知道」、「（
    你跟你表妹多久聯絡一次？）很熱絡，大約壹個月一、二次
    談談家事」、「（你表妹是否有在施用安非他命？）我不知
    道」、「（你跟你表妹多久見一次面？）很久沒有見面了」
    、「（你表妹是否知道你的名字怎麼寫？）應該知道」、「
    （他平常怎麼叫你？）叫我表哥」、「（你使用0000000000
    行動電話門號多久？）很多年了，目前仍在使用中」、「（
    95年5月3日被告因為毒品案件在中和市被查獲，當時你是否
    知情？）我不知道，我是隔了二、三天她媽媽打電話給我，
    我才知道」、「（在95年5月3日當天及之前壹個禮拜內，你
    有無與被告以電話聯絡過？）那段時間沒有電話聯絡」等語
    （見原審卷96年1月11日審判筆錄第7至10頁）及證人李明龍
    於原審審理時證稱：「（逮捕的經過為何？）當天被告打電
    話給我叫我過去載她去她媽媽那裡，因為她不會開車，她先
    生也不在，她媽媽住在松山，我一進到她二樓住處，我跟她
    說走吧，他說好，東西收一收我們就下來，我在他家停留大
    約一分鐘，我先走下來，他跟在我後面下來，車子是他先生
    的，鑰匙也在被告那裡，被告去開車門，也去發動車子，我
    都站在車門旁邊，被告發動好車子之後就走出車子，換我要
    坐在車內要開的時候，還沒有關門，警察就來了，被告當時
    在車子旁邊，車子當時停在被告住家大樓的正對面，距離大
    樓大約三至五公尺」、「（被告除了說到她媽媽那裡去之外
    ，有沒有說要作其他的事？）沒有」、「（請提示上開偵查
    卷第35頁包裹照片，被告下樓時，手上是否有包裹？）我沒
    有看到」、「（警察當時拿包裹有無問你們包裹裡面是什麼
    東西？）警察有問我，但是我說我不知道」、「（95年5月3
    日之前你有無聽過被告寄東西到那裡去？）我不知道」、「
    （你有無打算去便利商店？）沒有」、「（有無打算去郵局
    ？）沒有，真的是要載被告去她媽媽那裡」等語（見原審卷
    96年1月11日審判筆錄第11至13頁），均相符合，且被告之
    表哥林隆興其人，經原審查詢其前科資料之結果，亦確無任
    何有關施用毒品之紀錄在案，此有林隆興之本院被告前案紀
    錄表乙份可稽，則被告上開所辯之話，尚非全然不足採信。
    是本件此部分公訴人僅憑被告一己於警詢及偵查中一度自白
    稱上開甲基安非他命3包係其表哥林隆興委其代為購入後，
    要再寄交給林隆興施用云云，資為起訴之證據，惟並無此部
    分自白與事實相符之佐證，此部分自白，尚非可作為被告犯
    運輸毒品罪之唯一證據。
  (三)再按運輸毒品罪祇以所運輸之毒品已實施運送為已足，並非
    以運扺目的地為完成犯罪之要件，換言之，區別該罪既遂、
    未遂之依據，應以「已否起運」為準，既已起運，構成該罪
    之輸送行為即已完成，不以達到目的地為既遂條件（最高法
    院92年台上字第3096號判決參照）。又刑事法上之運輸，乃
    指從甲地至乙地之搬運、輸送行為，本質上具有距離之概念
    ，其既遂與否，雖不以到達目的地為必要，但仍以行為人已
    經動身上路，始有運輸之著手可言。倘行為人僅將所欲運輸
    之客體，自藏放箱櫃或相類物件內取出，既未出發或移動身
    體達於社會通念所認定之相當距離，即難認已有運輸行為之
    著手，無成立運輸未遂之餘地（最高法院95年台上字第3245
    號判決參照）。
  (四)另查被告於上開時地遭警查獲之經過，業據證人即執行搜索
    之警員張文銘於原審審理時證稱：「（當時執行搜索的情形
    為何？）我們持搜索票到場時，在一樓就發現被告、李明龍
    正要出門，當場出示警察證件、搜索票，對被告所要開車出
    去的車子及住家搜索，在車上查獲一包他要郵寄的包裹，在
    被告的住家查獲安非他命吸食器、安非他命殘渣袋、分裝袋
    、大麻煙捲」、「（被告和李明龍二人當時是否已經坐在車
    內？）還沒有」、「（是否已經坐進車內再出來還是尚未坐
    進車內？）我看到他們二個人時，就在車外。是否有其他同
    事看到我不清楚」、「（被告站在車子的何處？）被告、李
    明龍二人站在車子的旁邊，詳細位置我忘記了」、「（上開
    包裹上面是否有貼郵票？）沒有貼郵票」、「（你們上前要
    搜索被告時，車子是否發動著？）我不記得」等語（見原審
    卷96年1月11日審判筆錄第4至6頁）、證人亦是執行搜索之
    警員李進光於原審審理時證稱：「（本件如何知悉被告有運
    輸安非他命情形？）現場查獲壹個包裹，裡面有壹個電腦硬
    碟及安非他命，安非他命幾包我忘記了，搜索當天我有在場
    」、「（該包裹是否如查扣物所示？）沒錯。裡面原本有壹
    個電腦主機的硬碟，但是我們沒有扣押」、「（現場搜索時
    你是否在場？）有」、「（當時搜索執行情形為何？）我看
    到被告及李明龍上車要駕車離開，我們上前去攔阻，請他們
    下車，我忘記當天是誰要開車，我們表明身分，就告訴他們
    要執行搜索，請他們帶我們去當時的現住地中和市○○路77
    巷9號之1（2樓）內實施搜索，現場查獲的東西就如當時警
    詢筆錄所記載，後來我同事張文銘及另一個同事帶被告去搜
    索他們當時要離開當時所坐的汽車，搜索結果就是扣到剛剛
    看到的那個包裹，至於包裹在車上的何處搜出來的我不清楚
    ，因為我不在場，但是我聽同事說是在車上搜出來的」、「
    （你們上前攔阻被告時，被告及李明龍是否都坐在車內？）
    二個都是」、「（當時該部車是否已經發動引擎？）好像還
    沒有，我不能確定，因為我們在現場附近埋伏，我們看他們
    一上車就上前攔阻」、「（請再次確認是否發動引擎？）我
    忘記了」、「（當時車子已經起步？）還沒有開」、「（當
    時查到該包裹，被告當時有無陳述該包裹是誰的，做何用？
    ）我忘記了」、「（你當時在現場有看到該包裹？）有，我
    在現場有看到，因為我同事從車子搜索後就回到被告的現住
    地，才打開該包裹看，但不是我打開的」、「（你在現場看
    到這個包裹時，包裹外面是否有用褐色的膠帶封捆起來？）
    有封好，只是沒有全部封起來，但盒子是打不開的」、「（
    你在現場包裹還沒有拆封前，有無看到包裹上面寫什麼字？
    ）有，就是上面寫「中清」等字，其他的字我忘記了」、「
    （提示扣案包裹及偵查卷第35頁照片，為何二者不相符？）
    因為現在扣案包裹上所貼的行動電話號碼原本不是貼在這個
    地方，正確貼的位置我忘記了，是在拆包裹開封時撕下來，
    後來再把該膠帶黏上去，不是我黏上去的，但誰黏的我忘記
    了」、「（為何有號碼的那一塊膠帶要黏在那個地方？）我
    想可能只是要證明有號碼的那一部分膠帶原來是貼在紙盒上
    」、「（該號碼原來在什麼位置？）我不記得」等語（見原
    審卷96年6月28日審判筆錄第4至7頁）綦詳，且證人李明龍
    於原審審理時亦證稱：「（被告不會開車，為何是被告去發
    動車子？）因為車子是被告家的」、「（被告為何不將鑰匙
    給你發動車子？）我跟被告說走吧，我就先下樓，鑰匙也在
    被告手上，到了樓下我就到車子旁邊，被告就自己打開車門
    發動車子」、「（你坐上車之後是否有踩油門？）沒有，我
    一坐上車，警察就來了，還來不及關車門」等語（見原審卷
    96年1月11日審判筆錄第13頁）明確，則縱認被告與李明龍2
    人於上開時地均已坐進上開自用小客車內，且上開自用小客
    車亦已啟動，然上開甲基安非他命3包係被告於上開時地遭
    警查獲前3、4天即置放在上開自用小客車內，業據被告於原
    審審理時供述明確，且證人張文銘、李進光及李明龍3 人亦
    均證稱查獲之前，未見被告帶同上開置有上開甲基安非他命
    3包之上開包裹乙個下樓及上車明確，有如上述，另上開包
    裹盒外膠帶上所寫之「龍興，丁清排骨站、0000000000 」
    等語，亦核與一般包裹需明確詳實記載「收件人之姓名、地
    址、聯絡電話」之規定未合，甚且其上竟記載收件人之姓名
    及地址為「龍興（按被告表哥姓名係『林隆興』」及「丁（
    中）清排骨店」，有扣案之包裹可稽，而自用小客車自啟動
    後至遭警查獲時止，既尚未有加油起步移動之行為，則依一
    般社會通念以觀，依上開包裹之外觀記載，顯非一客觀上可
    為寄送之包裹，且亦尚未該當於毒品危害防制條例第4條第2
    項之「運輸」，即行為人將特定物由甲地移動至乙地之「相
    當距離」之要件，自難謂被告於上開時地遭警查獲前或當時
    ，已著手運輸上開甲基安非他命3包之行為，至為灼然。
  (五)此外，復查無其他任何積極事證足資證明被告確有「著手」
    運輸上開甲基安非他命3包之行為，自屬不能證明被告上開
    犯罪，原審因而依刑事訴訟法第301條第1項之規定，諭知被
    告運輸第二級毒品（甲基安非他命）部分無罪之判決，本屬
    正確，檢察官上訴意旨，對原審證據取捨及認定事實之合法
    職權行使，徒憑己意闡釋而指其不當，其上訴為無理由，惟
    查本件公訴人就檢察官上訴之原審判決諭知無罪及不受理部
    分係起訴被告犯毒品危害防制條例第4條第2項之運輸第二級
    毒品罪嫌，並沒有起訴被告因施用甲基安非他命而持有甲基
    安非他命罪嫌，尤其起訴書所記載被告所犯法條之「毒品危
    害防制條例第11條第2項之持有第二級毒品罪嫌」，乃指被
    告持有本案已判刑確定之含有大麻之煙捲一支而言，故原審
    判決就檢察官上訴部分，諭知二個主文即「又被訴運輸第二
    級毒品部分無罪。又被訴持有第二級毒品部分不受理。」，
    該判決不受理部分乃訴外裁判，自嫌不當，本院應將原審判
    決關於本判決主文第一項部分撤銷，另諭知如本判決主文第
    二項之無罪之判決。
據上論斷，應依刑事訴訟法第369條第1項前段、第364條、第301
條第1項，判決如主文。
本案經檢察官鄭龍照到庭執行職務。
中　　華　　民　　國　　96　　年　　11　　月　　6 　　日
     　　　　　 刑事第四庭    審判長法　官  蔡秀雄
                                    法　官  陳國文
                                    法　官  鄭水銓
以上正本證明與原本無異。
如不服本判決，應於收受送達後十日內向本院提出上訴書狀，其
未敘述上訴之理由者並得於提起上訴後十日內向本院補提理由書
（均須按他造當事人之人數附繕本）。
                                    書記官  吳鎮鑫
中　　華　　民　　國　　96　　年　　11　　月　　6 　　日
